臺灣嘉義地方法院刑事判決　　　　　　　　　　　　　　九十三年度易緝字第四號
　　公　訴　人　臺灣嘉義地方法院檢察署檢察官
　　被　　　告　乙○○
右列被告因違反動產擔保交易法案件，經檢察官提起公訴（八十一年度偵字第一０四
０號），本院判決如左：
    主  文
乙○○無罪。
    理  由
一、公訴意旨略以：被告乙○○於民國七十九年一月十八日，依動產擔保交易法附條
    件買賣之規定，向臺灣三洋電機股份有限公司（以下簡稱三洋公司）所屬嘉義服
    務站，購買電視機、放影機、洗衣機、冰箱各一台。雙方約定：價款為新臺幣（
    下同）八萬一千四百十元，分二十四期攤還，未全部清償之前，標的物之所有權
    仍屬於三洋公司，不得擅自遷移、轉讓、出賣等處分。距乙○○於繳付貨款十六
    期，計五萬七千二百六十元後，竟意圖不法之利益，餘款二萬四千一百五十元拒
    不繳付，並將貨品遷移，致生損害於三洋公司，因認被告乙○○涉嫌違反動產擔
    保交易法第三十八條之規定等語。
二、按犯罪事實應依證據認定之，無證據不得認定犯罪事實；又不能證明被告犯罪者
    ，應諭知無罪之判決，刑事訴訟法第一百五十四條第二項、第三百零一條第一項
    分別定有明文。又所謂認定犯罪事實之證據，係指足以認定被告確有犯罪行為之
    積極證據而言，如未發現相當證據，或證據不足以證明，自不能以推測或擬制之
    方法，以為裁判基礎。且告訴人之告訴，係以使被告受刑事訴追為目的，是其陳
    述是否與事實相符，仍應調查其他事實以資審認，始得為不利被告之認定。又認
    定不利於被告之事實，需依積極證據，茍積極證據不足為不利於被告事實之認定
    時，即應為有利於被告之認定，更不必有何有利之證據。次按，刑事訴訟上證明
    之資料，無論其為直接證據或間接證據，均須達於通常一般人均不致於有所懷疑
    ，而得確信其為真實之程度，始得據為有罪之認定，若其關於被告是否犯罪之證
    明未能達此程度，而有合理性懷疑之存在，致使無從形成有罪之確信，根據「罪
    證有疑，利於被告」之證據法則，即不得遽為不利被告之認定，其以情況證據（
    即間接證據）斷罪時，尤須基於該證據在直接關係上所可證明之他項情況事實，
    本乎推理作用足以確證被告有罪，方為合法，不得徒憑主觀上之推想，將一般經
    驗上有利被告之其他合理情況逕予排除，此觀諸最高法院七十六年度台上字第四
    九八六號、三十二年度上字六七號判例意旨亦甚灼然。另依刑事訴訟法第一百五
    十六條第二項之規定，被告雖經自白，仍應調查其他必要之證據，以察其是否與
    事實相符。立法目的乃欲以補強證據擔保自白之真實性，亦即以補強證據之存在
    ，藉以限制自白在證據上之價值，而所謂補強證據，則指除該自白本身外，其他
    足資以證明自白之犯罪事實確具有相當程度真實性之證據而言。雖其所補強者，
    非以事實之全部為必要，但亦須因補強證據與自白之相互利用，而足使犯罪事實
    獲得確信者，始足當之。
三、訊據被告乙○○固坦承曾以分期付款附條件買賣之方式，向三洋公司購買電視機
    、放影機、洗衣機、冰箱各一台，且上開物品並未存放於約定地點嘉義市○○○
    路九十九號，惟堅詞否認有何違反動產擔保交易法之犯行，辯稱：我沒有搬移東
    西，我離開臺灣後，東西都留在上海路之住處，嘉義市○○○路九十九號是三洋
    公司之服務站等語。
四、公訴意旨認被告涉違反動產擔保交易法罪嫌，無非依據證人即當時三洋公司所屬
    嘉義服務站負責人甲○○之指述、附條件買賣契約書、同意書影本各一份為證。
    惟查：
    （一）證人甲○○於本院審理時證稱：「（問：你們三洋公司有設置辦公室在興
          業西路九十九號嗎？）有的。後來才搬到民生北路一二四號：：（問：按
          契約書內容，裝機地點是在興業西路九十九號，是否表示三洋公司同意買
          受人將標的物遷移到他處？）依照契約內容，是同意他遷移：：（問：你
          們公司會有同意把裝機地址寫在自己公司的情形？）在我印象中，有客戶
          會要求，例如那是嫁妝，他先購買，等到東西要送到什麼地方的時候，到
          時候再告知，我是碰過這種情形：：（問：這些東西業務員有提到後來裝
          到上海路那裡，之後是否有和被告再訂定契約約定東西不可以搬走？）沒
          有：：」（見本院卷第八十九、九十、九十二、九十三頁）衡諸常情，電
          視機、放影機、冰箱、洗衣機等物品，並無儲蓄、保值之功能，一般人購
          買之目的，均為便利居家生活之目的，應無將之存置於三洋服務站之可能
          ，雖依偵卷所附之銷貨單四紙及附條件買賣契約書所載，該等物品之送貨
  地址、裝機地點均為嘉義市○○○路九十九號三洋公司服務處，惟契約書
          當事人之真意，應無將該等物品設置於三洋公司服務處之意，是故，該等
          物品於購入之後，必定會有遷移他處及存放他處之行為，亦應為彼等所默
          認，復參酌證人甲○○於偵查時以告訴代理人之身分指述稱：「他將貨品
          由嘉市○○○○○路九九號遷到上海路：：」（見偵查卷第十頁背面），
          顯見被告將該等物品遷移於上海路住處之行為，為告訴人所默許，並曾通
          知三洋公司所知悉，自難認被告將電視機等物品放置於其所居住處所之行
          為，有何不法利益之意圖。
    （二）再者，告訴代理人甲○○於偵查中雖指述稱：「我到上海路什麼東西都沒
          有，聽說房子也賣掉了：：」惟證人甲○○於本院審理時乃證稱：「李麗
          嬌（即被告之前妻）確實有繳過款項，後來可能是搬家了：：（問：證人
          是否進去家裡看？）我沒有辦法進去，因為她如果不在家，我就離開了，
          門是鎖著的：：」（見本院卷第八十一頁）顯見甲○○於偵查中上開指述
          ，並無實際上之憑據，自不足採為被告有罪之證據。
    （三）被告於本院調查時雖曾自白稱：「我是有住在興業西路那裡沒有錯：：我
          去馬來西亞就委託朋友搬走了：：大約八月多的時候才搬走的：：」（見
          本院卷八之五頁）惟查，興業西路九十九號乃三洋公司之服務處，已如前
          述，是被告上開自白顯與事實不符，自不得採為被告有罪之認定。
    （四）被告曾以分期付款之方式向三洋公司購買電視機、放影機、洗衣機、冰箱
          各一台，及所餘款項尚未清償完畢前即將上開物品遷移至嘉義市○○路住
          處等情，固屬無訛，惟查，本案之約定存放地點為三洋公司位於嘉義市○
          ○路九十九號之服務站，衡情被告應無可能於該處使用所購買之家電產品
          ，是契約當事人應無約定存放於該處之真意，實則買受人應可將物品搬移
          至他處，業據證人甲○○證述明確，是被告雖將物品遷移至自己居住之上
          海路，應無不法利益之意圖，雖證人甲○○於偵查中以告訴代理人之身分
          指述被告將物品自上海路住處遷移，惟其並未親自進入屋內查看，難認被
          告已將物品自上海路住處遷移，抑且，參諸刑事訴訟法第一百六十一條第
          一項之立法修正理由謂：「．．．以檢察官立於當事人之地位，對於被告
          進行追訴，則檢察官對於被告之犯罪事實，自應負提出證據及說服之舉證
          責任。」，足見，立於控訴立場之檢察官，就被告犯罪事實既應負舉證責
          任，則檢察官當必須提出證據，以說服法官確信被告至有罪之程度。本件
          告訴代理人之指述既不足採信，且檢察官所舉其他證據，復尚難使本院得
          確信其為真實之程度，而有合理性懷疑之存在，致使無從形成有罪之確信
          ，根據「罪證有疑，利於被告」之證據法則，即不得遽為不利被告之認定
          。此外，復查無其他積極證據足資證明被告有何檢察官所指之犯行，被告
          犯罪即屬不能證明，參諸刑事訴法第三百零一條第一項之規定，自應為被
          告無罪之諭知。
據上論斷，應依刑事訴訟法第三百零一條第一項前段，判決如主文。
本案經檢察官李文和到庭執行職務
中      華      民      國     九十三    年      七      月     十四    日
                                      臺灣嘉義地方法院刑事第四庭
                                          審判長 法  官   劉  瓊  雯
                                                 法  官   蔡  憲  德
                                           法  官   康  存  真
右正本證明與原本無異。
如不服本判決，應於判決送達後十日內向本院提出上訴狀( 應附繕本 )。告訴人或被
害人如對於本判決不服者，應具備理由請求檢察官上訴，其上訴期間之計算係以檢察
官收受判決正本之日期為準。
中      華      民      國     九十三    年      七      月     十四    日
                                                 書記官   林  美  芳
